臺灣高等法院臺中分院刑事判決　　　　95年度上訴字第2750號
上　訴　人
即　被　告　乙○○
指定辯護人　本院公設辯護人　丙○○
上列上訴人即被告因毒品危害防制條例案件，不服臺灣臺中地方
法院95年度訴字第1974號，中華民國95年10月4日第一審判決（
起訴案號：臺灣臺中地方法院檢察署95年度偵字第11552、12691
號），提起上訴，本院判決如下：
    主  文
原判決撤銷。
乙○○共同販賣第一級毒品未遂，累犯，處有期徒刑年。扣案
之第一級毒品海洛因壹小包（淨重零點貳壹公克）沒收銷燬之；
未扣案之行動電話手機貳支沒收，如全部或一部不能沒收時，追
徵其價額。
    犯罪事實
一、乙○○曾犯偽造文書罪，經臺灣臺中地方法院判處有期徒刑
    10月確定，另因犯竊盜罪，經同法院豐原簡易庭判處有期徒
    刑2月確定，二罪接續執行，於民國93年7月13日縮刑期滿執
    行完畢。詎其仍不知悔改，因沾染施用毒品之惡習，曾於94
    年8、9月間向綽號「阿文」之邱豐仁（經臺灣臺中地方法院
    檢察署檢察官以95年度偵字第15785號偵查，現通緝中）購
    買毒品，因而與邱豐仁相識。嗣於95年5月22日晚間9時許，
    邱豐仁撥打乙○○所持用之0000000000號行動電話（乃乙○
    ○之朋友陳順豐所有），詢問乙○○有無機車，要報一條錢
    （臺語，介紹一筆錢之意）予乙○○賺，亦即於邱豐仁接受
    購買毒品者之訂貨，談好價錢、數量及送貨地點後，由乙○
    ○將海洛因交付予購買毒品之人，代價為新臺幣（下同）20
    00千元等語。乙○○雖知海洛因為毒品危害防制條例所管制
    之第一級毒品，非經許可，不得持有、販賣，仍因自身經濟
    情況不佳，而予應允。迄95年5月23日晚間9時13分許，綽號
    「阿新」之劉志宏撥打邱豐仁使用之0000000000號行動電話
    ，表明要購買俗稱「一張」即價值1千元之海洛因1小包；邱
    豐仁於同日晚間9時31分許回電予劉志宏，雙方於電話中約
    定在臺中市○○路「大買家」量販店旁之統一超商（7-11）
    前交貨後，邱豐仁即另以0000000000號行動電話撥打乙○○
    之上述行動電話，要乙○○至臺中市○○路大都會網咖前見
    面。乙○○抵達後，邱豐仁即將淨重0.21公克，包裝重0.2
    公克之第一級毒品海洛因1小包交付乙○○，並指示乙○○
    將該包海洛因毒品，持往臺中市○○路417之3號統一超商前
    ，交予綽號「阿新」之劉志宏，及向劉志宏收取1千元之毒
    品價金，乙○○隨即與邱豐仁基於販賣第一級毒品圖利之犯
    意聯絡，依指示攜帶毒品前往。上開邱豐仁、乙○○間聯絡
    買賣毒品之情形，適為臺灣臺中地方法院檢察署檢察官指揮
    臺中市警察局第五分局、海洋巡防總局第三（臺中）海巡隊
    監聽得知，遂派員至現場埋伏。迨同日晚間10時許，乙○○
    攜帶毒品抵達臺中市○○路417之3號統一超商前，呼喊「阿
    新」，劉志宏即予應答，並將欲購買毒品之價款9百50元交
    付乙○○，表示身上只有9百50元，尚短少50元，乙○○未
    敢擅作主張，因而要求劉志宏打電話予邱豐仁，若邱豐仁應
    允該以買賣價額出售，才要將該包海洛因交予劉志宏，雙方
    正在交談之際，為警當場查獲，並當場自乙○○身上扣得海
    洛因毒品1小包（淨重0.21公克，包裝重0.2公克）、劉志宏
    交付欲購買毒品之現金9百50元、乙○○持有之手機1支（內
    插門號0000000000號SIM卡）、劉志宏所有之手機1支（內插
    門號0000000000號SIM卡），而未完成毒品交易。
二、案經臺灣臺中地方法院檢察署檢察官指揮臺中市警察局第五
    分局、海洋巡防總局第三（臺中）海巡隊偵辦後偵查起訴。
    理  由
一、訊據上訴人即被告乙○○，就其於上開時地，依綽號「阿文
    」即邱豐仁之指示，準備將海洛因1小包交付劉志宏，並收
    取9百50元之事實均坦承不諱，並陳稱：「我大約3天向『阿
    文』拿一次海洛因，95年5月23日晚上9點半左右，我打電話
    給『阿文』，我跟阿文說：『我身上錢不夠，只有8百元，
    是否可以差兩百元？』『阿文』問我在哪，我說在潭子加工
    區，他叫我到北屯大都會網咖找他……『阿文』就拿1包海
    洛因給我，叫我拿到上一個路口的統一超商，給一個叫『阿
    新』的人，他就同意讓我少兩百元。當時我藥癮犯了，為了
    少二百元我就答應他」等語。其就代為交付毒品予劉志宏之
    代價究為多少？於警詢中供稱：「阿文以每天新臺幣3千元
    代價聘請我販賣毒品給不特定人。」等語；內勤檢察官訊問
    時則供稱：「邱豐仁昨天打電話給我，問我要不要賺外快？
    叫我送一下到11點，要給我2千元。……我只是為了賺2千元
    。」等語；嗣檢察官先聲請觀察勒戒，原審法院值日法官訊
    問時，被告供稱：「阿文9點25分打電話給我，我的手機000
    0000000，問我是否有空、有無機車，我10分鐘後回電話給
    他，他要我幫他做兩個小時，兩千元，幫他送藥『海洛因』
    ，我知道他要我幫他送的是海洛因，我就答應他了。……我
    是貪圖2千元，我是家裡急需用錢。……『阿文』他也有講
    ，對方買家給的錢不夠1千元的話，海洛因我自己留著用。
    他說可以拿現金1千元，也可以拿東西。2千元還沒有給我。
    」等語。嗣經原審法院裁定駁回觀察、勒戒之聲請，檢察官
    改為聲請羈押，原審法院值夜法官訊問時，被告供稱：「他
    於昨晚9點打我手機0000-000000問我有無機車，說要報一條
    錢給我賺，他說1小時2千元。」等語。至95年6月28日偵訊
    時，被告始改稱：為貪圖減少購買海洛因之2百元價金云云
    ，前後所供並不一致。其警詢光碟經原審法院勘驗結果，固
    有語調不自然，所回答之內容與筆錄一字不差，速度很快，
    疑有按照筆錄宣讀之情形；惟縱使排除該警詢筆錄之證據能
    力，其於內勤檢察官訊問時、原審法院法官訊問時之自白，
    均為其自由意志下之陳述，並無任何不得為證據之情形，本
    院自得採為證據。據該3次訊問時，被告均自白稱代價為2千
    元，僅時間為「一小時」或「二小時」有所差別，內容為運
    送毒品予綽號「阿新」之劉志宏一節則無差異。按之被告於
    案發之初之供述，較少權衡利害得失或受他人之干預，應較
    事後翻異之詞為可信。被告既為貪圖微利，而同意為邱豐仁
    交付海洛因予劉志宏並收取購毒款項，仍係具有營利之意圖
    無疑，且其受邱豐仁指示，依邱豐仁與劉志宏事先約定之價
    格、數量、地點，攜帶毒品海洛因將交付與劉志宏，又應允
    收取販毒價金，其與邱豐仁間自具有犯意聯絡及行為分擔。
    此外，劉志宏向邱豐仁聯絡購買毒品，及甫與被告接洽價款
    時，即為警查獲之經過，又經證人劉志宏於偵查中結證明確
    核與被告所供情形，及卷附行動電話通訊監察譯文顯示大致
    相符。並有自被告身上搜獲扣案之第一級毒品海洛因1包、
    劉志宏交付之現金9百50元可資佐證；該包粉末經法務部調
    查局鑑定結果，確含海洛因成份，淨重0.21公克，包裝重0.
    2公克，亦有該局95年7月13日調科壹字第120018195號函附
    卷可稽。本件事證明確，被告上開犯行堪以認定。
二、按販賣毒品罪，固不以販入之後復行賣出為構成要件，苟以
    營利為目的，將毒品販入或將之賣出，有一於此，其犯罪即
    經完成（最高法院88年度臺上字第2398、3898號判決要旨可
    參）。但本件依卷存證據，並查無任何被告與邱豐仁間，有
    基於營利之目的，將毒品海洛因販入之犯意聯絡及行為分擔
    動。而考之卷附行動電話通訊監察譯文顯示，僅有劉志宏與
    邱豐仁於電話中就購買毒品之價格、數量及交貨之時間、地
    點約定完成。邱豐仁隨後另撥打乙○○之前述行動電話，要
    乙○○至臺中市○○路大都會網咖前見面。乙○○依言前往
    後，邱豐仁即將扣案之毒品海洛因1小包交付乙○○，並指
    示乙○○將該包海洛因毒品交付予劉志宏及收取價金，益見
    被告僅就邱豐仁販出毒品予劉志宏部分之犯行，有犯意聯絡
    及行為分擔。然被告於上開為警查獲前，收取劉志宏所交付
    之現金9百50元時，因尚較邱豐仁指示收取之價款1千元短少
    50元，不敢貿然將毒品交付劉志宏，乃要求劉志宏先行與邱
    豐仁聯繫，徵詢邱豐仁是否同意該交易價格，而於雙方就該
    次交易未完成時，即為警查獲，並自被告身上扣得準備交易
    之毒品，足見被告雖已著手於販出毒品行為之實行，但仍未
    完成全部販出毒品之行為，應為未遂犯。
三、本件被告犯罪後，刑法關於罰金刑之最低額（第33條第5款
    ）、累犯（第47條）、無期徒刑減輕之方法（第65條第2項
    ）等規定，業經總統於94年2月2日公布修正，並自95年7月
    1日起施行，比較修正前後之規定，各該修正後之規定，並
    無較有利於被告之情形，依同法第2條第1項，仍應適用各該
    修正前之規定論處。按海洛因係屬毒品危害防制條例所定之
    第一級毒品，不得非法販賣。核被告所為，係犯毒品危害防
    制條例第4條第6項、第1項之販賣第一級毒品未遂罪，公訴
    意旨認被告係犯販賣第一級毒品既遂罪，尚有未洽。被告為
    供販賣第一級毒品而持有第一級毒品之低度行為，為販賣之
    高度行為所吸收，不另論罪。被告與綽號「阿文」之邱豐仁
    之間，就販賣海洛因之犯行，具有犯意聯絡及行為分擔，均
    為共同正犯。查被告曾犯偽造文書罪，經原審法院判處有期
    徒刑10月確定，另因犯竊盜罪，經同法院豐原簡易庭判處有
    期徒刑月確定，2案接續執行，於93年7月13日縮刑期滿執行
    完畢，有臺灣高等法院被告前案紀錄表在卷可稽，被告於執
    行完畢後五年內再犯本件有期徒刑以上之罪，為累犯，惟因
    本罪之法定刑為死刑或無期徒刑，依刑法第64條第1項、第6
    5條第1項之規定不得加重。次查被告係著手於犯罪行為之實
    行而不遂，為未遂犯，本院審酌其犯罪情節輕微，認宜依既
    遂犯之刑減輕之：又被告係因本身染有毒癮，為經濟所迫，
    一時失慮而受綽號邱豐仁指示，觸犯本件法定刑為死刑或無
    期徒刑之重罪，其販賣毒品海洛因次數僅1次，所約定之代
    價僅2千元，但尚未獲給付，論其惡性與犯罪情節較諸大量
    走私進口或大宗販賣毒品之上游毒販有重大差異，顯有情輕
    而法重之情形，衡諸社會常情，客觀上顯可憫恕，爰依刑法
    第59條規定再酌量減輕其刑。原審法院因認被告罪證明確，
    而予論科，固屬有據。然本件被告所為僅止於販賣第一級毒
    品未遂，原審法院遽論以既遂犯之責，核有未當。被告上訴
    意旨執此指摘原判決不當，即有理由，應由本院予撤銷改判
    。爰審酌被告素行、犯罪之動機、目的，事後已坦承犯行並
    表悔意，態度良好，其僅販賣一次，數量極微，手段平和，
    犯罪所生之危害不大，復尚未取得任何報酬等一切情狀，從
    輕量處如主文第2項所示之刑示懲。至於犯毒品危害防制條
    例第4條第1項之罪，供出毒品來源，因而破獲者，得減輕其
    刑，固為同條例第17條所明文規定；惟該條之立法意旨重在
    鼓勵具體供出其上游販毒者，俾使追查該毒梟前手及其上游
    毒品，以杜絕毒品之蔓延與氾濫，倘僅供出共犯為何人，但
    尚未進而查獲毒梟前手或其上游毒品者，仍不得執此邀本條
    規定之寬減。本件被告於為警查獲後，雖供出綽號「阿文」
    之共犯為邱豐仁，並由臺灣臺中地方法院檢察署檢察官以95
    年度偵字第15785號偵查（現通緝中），然邱豐仁於本案中
    ，係居於共同正犯之地位，真正屬於毒品來源者，為邱豐仁
    之上手，該部分被告並未供出，尚難謂本件被告已因供出毒
    品來源因而破獲之情事，尚難適用上開規定而減輕其刑，併
    此明。又本件扣案之第一級毒品海洛因1小包（淨重0.21
    公克），為查獲之毒品，應依毒品危害防制條例第18條第1
    項前段之規定沒收銷燬之。另邱豐仁所有之2支手機（案發
    時係搭配使用0000000000、0000000000號門號），為共同正
    犯邱豐仁所有，且供犯本罪所用之財物，雖未扣案，仍應依
    毒品危害防制條例第19條第1項之規定沒收，如全部或一部
    不能沒收時，追徵其價額。至於扣案之現金9百50元，雖已
    由劉志宏交付被告準備購買毒品，然因被告發現尚不足50元
    ，與邱豐仁所指示交易價格為1千元不符，不敢貿然應允該
    筆交易，已如上述，故其收執僅係暫時狀態，故該筆現金，
    尚難認已歸屬共同正犯邱豐仁所有，即尚非因犯本罪所得之
    財物，自不得逕予沒收。另扣案被告所持有之手機1支（內
    插門號0000000000號SIM卡），被告供稱為其友人所有，而
    非被告或共同正犯邱豐仁所有，經原審法院查詢結果，該門
    號用戶確為「陳順豐」而非被告，被告所供此節應堪採信，
    爰不予沒收。另扣案劉志宏所有之手機1支（內插門號00000
    00000號SIM卡），亦非被告或共同正犯邱豐仁所有，亦不予
    沒收，均附此明。
據上論斷，應依刑事訴訟法第369條第1項前段、第364條、第299
條第1項前段，毒品危害防制條例第4條第6項、第1項、第18條第
1項前段、第19條第1項，刑法第2條第1項前段、第11條、第28條
、第59條，修正前刑法第47條、第65條第2項，判決如主文。
本案經檢察官甲○○到庭執行職務。
中　　華　　民　　國　　96　　年　　1 　　月　　25　　日
            刑事第六庭審判長法　官　李　文　雄
                         　 法  官  張  恩  賜
                        　  法  官  邱  顯  祥
上列正本證明與原本無異。
如不服本判決應於收受送達後十日內向本院提出上訴書狀，其未
敘述上訴之理由者並得於提起上訴後十日內向本院補提理由書（
均須按他造當事人之人數附繕本）。
                            書記官　陳　桂　芬
中　　華　　民　　國　　96　　年　　1 　　月　　25　　日
附錄論罪科刑法條：
毒品危害防制條例第4條
第1項：製造、運輸、販賣第一級毒品者，處死刑或無期徒刑；
       處無期徒刑者，得併科新臺幣一千萬元以下罰金。
第6項：前五項之未遂犯罰之。
